臺灣高等法院刑事判決
110年度上易字第592號
上  訴  人  
即  被  告  程偉倫


上列上訴人因詐欺案件，不服臺灣新北地方法院109年度易字第3
56號，中華民國109年11月25日第一審判決（起訴案號：臺灣新
北地方檢察署109年度偵緝字第766號），提起上訴，本院判決如
下：
    主  文
上訴駁回。
    事  實
一、程偉倫前以社群網站Facebook暱稱「李勇」，進入「借錢借
    錢896 借錢網」，見張毓琪有資金需求，遂意圖為自己不法
    所有，基於詐欺之故意，於民國108年2月16日前，以通訊軟
    體FB Messenger（下稱Messenger），聯繫張毓琪並佯稱：
    依指示開通電信小額付費服務後，即能以「電信小額代收換
    現金」方式借貸云云，致張毓琪陷於錯誤，復以門號000000
    0000號（下稱系爭門號）指示張毓琪開小額付費服務、購買
    星城Online遊戲點數4,560 點（共16筆交易，計價值4,800 
    元，下稱本案遊戲點數），儲值至程偉倫所有之星城Online
    遊戲帳號「0000000000」。嗣張毓琪遲未收到借貸之款項，
    始悉受騙。
二、案經張毓琪訴由臺中市政府警察局第一分局報請臺灣臺中地
    方檢察署檢察官呈請臺灣高等檢察署檢察長令轉臺灣新北地
    方檢察署檢察官偵查起訴。
    理  由
壹、證據能力部分：
一、按被告以外之人於審判外之言詞或書面陳述，除法律有規定
    者外，不得作為證據；又被告以外之人於審判外之陳述，雖
    不符刑事訴訟法第159條之1至第159條之4之規定，而經當事
    人於審判程序同意作為證據，法院審酌該言詞陳述或書面陳
    述作成時之情況，認為適當者，亦得為證據。當事人、代理
    人或辯護人於法院調查證據時，知有第159條第1項不得為證
    據之情形，而未於言詞辯論終結前聲明異議者，視為有前項
    之同意，刑事訴訟法第159條第1項及第159條之5分別定有明
    文。經查，本判決下列所引用被告以外之人於審判外之陳述
    ，檢察官、上訴人即被告程偉倫（下稱被告）迄於本院言詞
    辯論終結前均未聲明異議（見本院卷第135-136頁），本院
    審酌上開證據資料作成時之情況，尚無違法不當或證明力明
    顯過低之瑕疵，亦認為以之作為證據應屬適當，爰依上開規
    定，認前揭證據資料均有證據能力。
二、本案以下所引用之非供述證據，並無證據證明係實施刑事訴
    訟程序之公務員違背法定程序所取得，且經本院於審理時合
    法踐行調查程序，自應認均具有證據能力，得作為證據。　
貳、實體部分：
一、認定事實所憑之證據及理由：訊據被告持有就系爭門號、於
    前開星城Online遊戲帳號「0000000000」，並於前揭時地以
    「李勇」名義，施用詐術使張毓琪陷於錯誤，依指示開通小
    額付費功能後購買星城Online遊戲4,560點儲值至前開帳號
    等事實，於本院自白不諱（見本院卷134、137頁），且查：
　㈠被告持有系爭門號、前開遊戲帳號，且張毓琪因FB暱稱「李
    勇」者以系爭門號指示開通小額付費功能後購買星城Online
    遊戲4,560點儲值至前開遊戲帳號等事實，除經被告坦承不
    諱外，並張毓琪證述述明確（見偵13546卷卷第37至41頁）
    ，復有系爭門號通聯調閱查詢單、雙向通聯紀錄、「李勇」
    與張毓琪間Messenger對話截圖（見偵13546卷第47-65頁）
    、前開遊戲點數交易成功簡訊截圖、遠傳電信資料查詢結果
    在卷可佐（見偵13546卷第45、47至65、93至95、101 、105
     、113 頁），首堪認定。
　㈡系爭門號前開期間之使用人認定：案發時系爭門號通話基地
    臺位於新北市○○區○○路000巷0弄00號4樓頂，與被告住處之
    新北市○○區○○街000巷00號2樓之住所間，直線距離僅約556
    公尺，步行距離約950公尺，步行時間約13分，甚為接近，
    有系爭門號雙向通聯紀錄、Google地圖距離測量及路線規劃
    結果附卷可按（見偵卷第95、101、105頁，易卷第157頁）
    ，而被告自承：「小威」活動地區為新北市新店區碧潭等情
    ，而上開基地台位置顯非鄰近新北市新店區碧潭，堪以佐證
    係被告使用系爭門號。
　㈢公訴意旨稱本案遊戲點數係以9,800元購買等語，雖有證人即
    告訴人警詢中之證述為據（見台中檢偵卷第37至41頁），但
    其中5,000元張毓琪稱係開通遠傳電信小額付費服務時購買
    「點數」之金額；然查遠傳電信小額付費服務之開通，無非
    係決定用戶一定之可消費額度，並無立即要求何等「點數」
    ，此有遠傳電信小額付費服務說明網頁列印本附卷可稽；另
    由告訴人進行事實欄一所述每筆價金300元之16筆交易（合
    計金額4,800元）後，即無法繼續下一筆300元等事實（見中
    檢偵卷第59頁），益見上開5,000元實係張毓琪初始之可消
    費額度，不應計入本案遊戲點數之價值，是公訴意旨於此部
    分，尚有誤會，附此敘明。
　㈣綜上，是依上開證人指述內容及卷附之各項文書、證物等補
    強證據已足資擔保被告於本院調查、審理中所為之上開任意
    性自白之真實性，按據刑事訴訟法第156條之規定，自得據
    被告前開任意性自白及各該補強證據，採信被告任意、真實
    之自白，認本件事證明確，被告犯行洵堪認定，應予依法論
    科。
二、論罪
　㈠按刑法第339條第1頁、第2項分別規定詐欺取財罪及詐欺得利
    罪，前者之行為客體係指財物，後者則指取得債權、免除債
    務、延期履行債務或提供勞務等財物以外之財產上不法利益
    （最高法院86年度台上字第3534號判決意旨參照）。查本案
    遊戲點數，係供人憑以於網際網路遊玩星城Online時使用，
    並非現實可見之有形體財物，而屬具有財產上價值之利益。
　㈡核被告所為，係犯刑法第339 條第2項之詐欺得利罪。
　㈢又被告所犯前開犯行雖係分別數行為，然各該數行為係於同
    時地或密切接近之時地實施侵害之法益，各行為之獨立性極
    為薄弱，依一般社會健全觀念難以強行分離，且被告主觀上
    認各個舉動不過為犯罪行為之一部分，不過係行為接續而完
    成整個犯罪，顯基於單一犯意接續所為，侵害單一法益，應
    包括於一行為予以評價，為接續犯，應論以一罪。
　㈣起訴書認被告涉犯刑法第339 條第1 項之詐欺取財罪，尚有
    誤會，然因兩者基本社會事實同一，且經於審理程序時告知
    被告（見本院卷第134頁），對被告防禦權自不生影響，爰
    依法變更起訴法條，附此敘明。　
參、上訴駁回之理由
　一、原審同上開有罪之認定，以被告上開犯行事證明確，適用
      上開論罪理由所載之規定，以行為人責任為基礎，並審酌
      被告前科素行，犯罪之動機、目的，犯罪之手段（利用告
      訴人之資金需求而對之實施詐術），其行為對於告訴人所
      造成之損害，犯後面對確鑿之證據仍否認犯行，未與告訴
      人成立和解或調解，全未賠償其所造成之損害，兼衡其自
      陳國中肄業之智識程度，現無業，與母、妻、女、兄、姪
      子、姪女同住之生活狀況等一切情狀，量處有期徒刑3月
      並諭知以1000元折算壹日之易科罰金折算標準；並就沒收
      部分說明⑴被告詐得之本案遊戲點數，為其犯罪所得，未
      扣案且未合法發還或賠償告訴人，宣告沒收亦無過苛、欠
      缺刑法上之重要性、犯罪所得價值低微，或為維持受宣告
      人生活條件之必要等情形，為避免被告實質上保有不法之
      犯罪所得，爰依刑法第38條之1 第1 項前段、第3 項之規
      定宣告沒收，於全部或一部不能沒收或不宜執行時，追徵
      其價額，⑵被告為本案犯行所使用之行動電話1 支，未於
      本案扣押，無從特定其型號、IMEI，又無證據足認係違禁
      物或須義務沒收之物，亦無證據可認是否仍存在，且該物
      係甚易取得之日常生活用品，予以宣告沒收無法有效預防
      犯罪，欠缺刑法上之重要性，爰依刑法第38條之2第2項之
      規定，不予宣告沒收；其認事用法均無違誤，量刑亦屬妥
      適。
　二、被告上訴意旨略以：業已坦承犯行，請求從輕量刑云云然
      按量刑之輕重，係屬事實審法院得依職權自由裁量之事項
      ，苟已斟酌刑法第57條各款所列情狀，而未逾越法定刑度
      ，不得遽指為違法（最高法院72年台上字第6696號判例意
      旨參照）。且法院對於被告為刑罰裁量時，必須以行為人
      之罪責為依據，而選擇與罪責程度相當之刑罰種類，並確
      定與罪責程度相稱之刑度。縱使基於目的性之考量，認定
      有犯罪預防之必要，而必須加重裁量時，亦僅得在罪責相
      當性之範圍內加重，不宜單純為強調刑罰之威嚇功能，而
      從重超越罪責程度為裁判，務求「罪刑相當」。且在同一
      犯罪事實與情節，如別無其他加重或減輕之原因，下級審
      量定之刑，亦無過重或失輕之不當情形，則上級審法院對
      下級審法院之職權行使，原則上應予尊重（最高法院85年
      度台上字第2446號判決意旨參照）。查：原審量刑時業已
      審酌上情（詳前述），係以行為人責任為基礎，斟酌刑法
      第57條各款事由，而為刑之量定，既未濫用自由裁量之權
      限，亦無逾越職權或違反比例原則、罪刑均衡原則，自難
      認有何違法，被告猶執前詞提起上訴請求從輕量刑云云，
      並無理由，應予駁回。
據上論斷，應依刑事訴訟法第368條，判決如主文。
本案由檢察官游淑惟提起公訴，檢察官柯怡如到庭執行職務。 
中　　華　　民　　國　　110 　年　　8 　　月　　10　　日
　　　　　　　　　刑事第十二庭  審判長法　官  陳如玲
                                      法　官  蔡如惠
                                      法　官  郭惠玲
以上正本證明與原本無異。
不得上訴。
                                      書記官  賴尚君
中　　華　　民　　國　　110 　年　　8 　　月　　10　　日
附錄：本案論罪科刑法條全文
中華民國刑法第339條
意圖為自己或第三人不法之所有，以詐術使人將本人或第三人之
物交付者，處五年以下有期徒刑、拘役或科或併科五十萬元以下
罰金。
以前項方法得財產上不法之利益或使第三人得之者，亦同。
前二項之未遂犯罰之。附錄：本案論罪科刑法條全文